臺灣苗栗地方法院交通事裁定　　　　　　　　　　　　九十年度交聲字第九五號
　　原處分機關　交通部公路局新竹區監理所苗栗監理站
　　異　議　人
　　即受處分人　鴻鋒通運有限公司
　　代　表　人　乙○○
右列異議人因違反道路交通管理處罰條例案件，不服交通部公路局新竹區監理所苗栗
監理站九十年九月二十六日所為之處分（原處分案號：苗稽車字第五四─Ｚ二○四
八四五五號），聲明異議，本院裁定如左：
        主  文
異議駁回。
        理  由
一、按「汽車裝載貨物超過核定之總重量、總聯結重量者，處汽車所有人罰鍰，並記
    汽車違規紀錄一次，其應歸責於汽車駕駛人時，除依第三項處汽車駕駛人罰鍰及
    依第六十三條第一項第二款記點外，汽車所有人仍應記該汽車違規紀錄一次。」
    、「有前二項規定之情形者，應責令改正或當場禁止通行，並處新臺幣一萬元罰
    鍰，超載十公噸以下者，以總超載部分，每一公噸加罰新臺幣一千元；超載逾十
    公噸至二十公噸以下者，以總超載部分，每一公噸加罰新臺幣二千元；超載逾二
    十公噸至三十公噸以下者，以總超載部分，每一公噸加罰新臺幣三千元；超載逾
    三十公噸者，以總超載部分，每一公噸加罰新臺幣五千元。未滿一公噸以一公噸
    計算。」，中華民國九十年一月十七日總統令增訂公布，並自九十年六月一日起
    施行之道路交通管理處罰條例第二十九條之二第一項、第三項定有明文。
二、本件異議人即受處分人鴻鋒通運有限公司所有之車號ＯＱ─一三一號營業貨運曳
    引車（拖車三Ｑ─六一號），於民國九十年八月二十三日十八時三十分許，在國
    道一號中山高速公路北向一一七公里處，為內政部警政署國道公路警察局第二隊
    依違反道路交通管理處罰條例第二十九條之二第一項規定，舉發「該車裝載砂石
    經會同司機丈量過磅總重四‧八公噸，核重三五公噸，超重五‧八公噸」，因
    異議人不服，交通部公路局新竹區監理所苗栗監理站（下稱苗栗監理站）乃逕行
    裁決罰鍰新台幣一萬六千元整，並記汽車違規紀錄一次等情，有內政部警政署國
    道公路警察局舉發違反道路交通管理事件通知單（下稱舉發單）及裁決書等附卷
    可稽，且依該舉發單之記載，該車之拖車三Ｑ─六一號部分為：「長八四四、寬
    二四、高七三」，核與異議人於聲明異議狀上表示舉發之砂石高度為七三公分
    相符。異議人雖以：取締超載雖有重量法及丈量法二種，惟依監理規定砂石標示
    車，應適用丈量法，有交通部九十年五月二十八日交路九十字第○○五六八三號
    函可稽，本件車輛為砂石標示車，且所載貨物為砂石，自應依丈量法據為取締標
    準，且依苗栗監理站核發予異議人之砂石標示車登載規格，外框（依苗栗監理站
    之資料，應係內框之誤）為長八四四公分、寬二四公分、高七二公分，而本件
    之舉發單之記載，砂石高度七三公分係裝載高度最高點，事實上僅量中央乙部分
    ，縱有超高亦僅中央部分高於車框，其餘四周均低於車框高度，且人為丈量亦有
    誤差，故本件若取平均值計算並扣除人為丈量誤差值，則應未逾車框高度云云置
    辯。惟查，證人即本件取締警員甲○○於本院訊問時證述：「內政部警政署的公
    文是原則上以過磅為準，且如果有地磅過磅的話，則量高度是以最高點為準。我
    當時有用鐵竿插下去測高度，通常竿子上會顯示沙子濕的痕跡，但因為所測量的
    是沙子所以實際上車子的高度應該比竿子濕的痕跡在更高一點，當時第一次量我
    認定是七十五公分，因為駕駛人異議，所以我就依照駕駛人所說再量第二次，且
    量三個點，取最高點，所以才改為七十三公分，本件砂石車本身所載沙子並沒有
    鋪平，按照規定砂石車司機應該要把所載砂石鋪平才可上路。」等語，核與證人
    所提之內政部警政署九十年四月二日（九十）警署交字第八三二一七號函之說明
    二表示：『砂石標示車載運砂石時，其砂石高度應與貨廂齊平，方符規定，如砂
    石超出欄板（駝峰狀），很難求得準確之容積，為此，本署一再強調儘速回歸「
    道路交通管理處罰條例」所定以核重為舉證依據，以求客觀準確並減少爭議。對
    於砂石標示車載運砂石超出欄板者，以過磅為原則，並丈量其駝峰高點之高度，
    在違規單上註明，倘執勤地點無地磅使用，則丈量其砂石之高、中、低平均值為
    其高度，換算其載重。』相符；又本件ＯＱ─一三一號營業貨運曳引車所稱重之
    地磅，係於九十年八月十四日經經濟部標準檢驗局度量衡檢定合格，有交通部國
    道高速公路局中區工程處九十年十一月十六日中工（九○）字第○九二四六號函
    在卷足憑，且道路交通管理處罰條例第二十九條之二之規定，係九十年一月十七
    日由總統令增訂公布，並自九十年六月一日起施行，上開條例並未授權主管機關
    可訂定其他規定免除本條之處罰，而交通部九十年五月二十八日交路九十字第○
    ○五六八三號函雖表示：「登載合格之砂石標示車，於九十一年五月三十一日前
    以核定之容積裝載及取締，自九十一年六月一日起均應依行車執照核定之重量裝
    載及取締」，有該函文在卷可參，亦僅係規定員警「取締」之標準，對於違反道
    路交通管理處罰條例之行為，自應回歸該條例加以處罰，是本件員警對於未依監
    理站所核定之容積裝載之砂石車取締後，丈量其駝峰之最高點並依過磅之重量加
    以處罰，自屬於法有據。異議人雖再辯稱：本件員警未丈量平均值，於本院訊問
    時並表示：交通法條也有容許百分之幾之誤差云云，惟查貨車載運砂石即使堆放
    方式為中央較高，在行進中因搖晃作用，其高度亦會趨於平均，不致發生中央與
    周圍高度懸殊太多之情形，且依前揭內政部警政署之函文，警員並無丈量平均值
    之必要，而本件異議人之之ＯＱ─一三一號營業貨運曳引車，其裝載之總重為四
    ‧八公噸，核重三五公噸，超重五‧八公噸，其超載部分已逾異議人所提之內
    政部警政署九十年七月十一日（九十）警署交字第一五六二八三號函所示超載未
    達總重量百分之十免罰之範圍。綜上所述，異議人所辯顯皆不足採信。則苗栗監
    理站裁決異議人應處罰鍰新台幣一萬六千元整，並記汽車違規紀錄一次等情，核
    與規定並無不合，異議人之異議為無理由，應予駁回。
三、據上論斷，依道路交通案件處理辦法第十九條，裁定如主文。
中      華      民      國    九十一    年      三      月     十一     日
                                臺灣苗栗地方法院交通法庭
                                        法  官  黃 建 都
右正本證明與原本無異
如不服本裁定，應於送達後五日內，向本院提出抗告狀（須附繕本），抗告於臺灣高
等法院臺中分院。
                                        書記官  黃 士 益
中      華      民      國    九十一    年      三      月     十一     日
